臺灣高雄地方法院刑事判決　　　　　　　　　 九十一年度訴字第八五二號
　　公　訴　人　臺灣高雄地方法院檢察署檢察官
　　被　　　告　戊○○
　　指定辯護人　本院公設辯護人丁○○
右列被告因毒品危害防制條例案件，經檢察官提起公訴（九十年度偵字第九三九九號
），本院判決如左：
    主  文
戊○○連續轉讓第一級毒品，處有期徒刑壹年拾月。
扣案之海洛因陸包驗後淨重壹點參陸公克沒收銷燬之。
    事  實
一、戊○○明知海洛因係毒品危害防制條例第二條所定之第一級毒品，不得任意轉讓
    予他人，竟基於轉讓第一級毒品之概括犯意，自民國（下同）八十七年八月間某
    日起，於高雄市區多處不詳之地點，連續多次轉讓第一級毒品海洛因予真實姓名
    年籍不詳綽號「豬哥」、「明宏」等之成年男子加以施用；嗣於八十七年十二月
    十八日十四時許，經警持臺灣高雄地方法院檢察署檢察官所核發之搜索票，在高
    雄市三民區○○○路一００號十二樓二十三室加以查獲，並扣得海洛因六包（驗
    後淨重一點三六公克）。
二、案經高雄市政府警察局三民第二分局報請臺灣高雄地方法院檢察署檢察官偵查起
    訴。
    理  由
一、訊據被告戊○○對於右開事實坦承不諱，而本件查獲時扣案六包之白色粉末，經
    送法務部調查局鑑定之結果，確為第一級毒品海洛因無訛，有該局八十八年一月
    二十六日（八八）000000000號鑑定通知書一份在卷可稽，被告之右開
    自白應為真實而可採信；綜上所述，被告犯罪事證明確，犯行已堪認定，依法應
    予論科。
二、核被告戊○○所為，係犯毒品危害防制條例第八條第一項之轉讓第一級毒品罪。
    公訴人雖認被告所為，係犯毒品危害防制條例第四條第一項之販賣第一級毒品罪
    ，惟查：
（一）按犯罪事實應依證據認定之，無證據不得推定其犯罪事實，刑事訴訟法第一百
      五十四條定有明文。次按，事實之認定應憑證據，如未能發現相當證據，或證
      據不足以證明，自不能以推測或擬制之方法，為裁判基礎（最高法院四十年臺
      上字第八六號判例參照）。又認定犯罪事實，所憑之證據，雖不以直接證據為
      限，間接證據亦包括在內，然無論直接或間接證據，其為訴訟上之證明，須於
      通常一般之人均不致於有所懷疑，而得確信其為真實之程度者，始得據之為有
      罪之認定，倘其證明尚未達到此一程度，而有合理性懷疑之存在時，即無從為
      有罪之認定，此亦經最高法院著有七十六年臺上字第四九八六號判例可資參照
      。
（二）公訴人認被告戊○○涉犯毒品危害防制條例第四條第一項之販賣第一級毒品罪
      嫌，係以被告戊○○涉嫌販賣第一級毒品之事實，業據證人即被告戊○○之友
      人己○○、庚○○、甲○○及辛○○於警訊時之證詞，為其主要之論據：訊據
      被告戊○○堅詞否認有何販賣第一級毒品海洛因之犯行，辯稱：扣案之海洛因
      係伊自己要吸食所用，有時有此朋友像「豬哥」、「明宏」等人要吸食毒品，
      會請他們吸食，但沒有賣過海洛因，至於扣案之款項係伊向朋友借用之款項，
      並非販賣毒品之所得，在警訊時係警方先用空白之紙張讓其簽名，再填上販賣
      贓款等詞等語。
（三）經查，證人己○○、庚○○、甲○○及辛○○雖均於警訊時指稱被告確有販賣
      第一級毒品之犯行，惟經本院加以傳訊之結果，證人己○○於本院審理期間，
      來院證稱：在警訊時係因與被告吵架，又希望被告戒毒，所以才指稱被告有販
      毒等語（見本院九十一年十月二十五日審判筆錄）；而證人甲○○則證稱：之
      前係因朋友介紹方認識被告，但並不太熟，亦沒有跟被告買過毒品，本件警察
      到伊家中時沒有查獲任何毒品，驗尿也顯示伊沒有吸食毒品的反應，至於在警
      訊時是因為當時訊問我的警察跟伊說不要不承認，因為他們（指被告及證人己○○）都承認了，並拿別人之筆錄給伊看，叫伊好好配合，所以才會如警訊筆
      錄般的陳述，有無販賣及詳細的販賣地點伊不知道，伊亦有跟警察說根本沒有
      買等語（見本院九十一年十月二十五日及同年十二月四日審判筆錄）；另證人
      庚○○則係證述：當時在警訊時，其係向警員說是要跟戊○○一起合買（海洛
      因），但警察不相信，故為了早點回家才指證係向被告購買等語（見本院九十
      一年九月十八日審判筆錄）；另證人辛○○則係於本院庭訊時及偵訊時，證稱
      ：並未看到被告戊○○販賣毒品，在警訊時會說被告戊○○販賣毒品係因為警
      察將安全帽戴在伊頭上，伊怕被刑求，所以才會指證被告有販賣毒品之事實，
      是警察叫伊當警察如何說時伊便照著警察的意思答等情（見臺灣高雄地方法院
      檢察署九十年度偵字第九三九九號偵查卷宗第二十四頁背面及本院九十一年四
      月三十日訊問筆錄）。則證人己○○、庚○○、甲○○及辛○○分別於庭訊及
      偵查時之證詞，因均與其警訊時所為之證述相左，並均供稱在警訊時所為之證
      詞並不實在等情，則渠等於警訊時所為之供述，是否實在且係出於自由意志為
      之，即需參佐其他證據，方足以審認。
（四）經本院依職權向高雄市政府警察局三民第二分局函調證人己○○、庚○○、甲○○及辛○○於經警查獲後訊問時之警訊錄音帶，經高雄市政府警察局三民第
      二分局函覆稱己○○等人之警訊錄音帶部分，因證人己○○等人於案發後接受
      訊問時，並未予以錄音，故無法提供等情，有高雄市政府警察局三民第二分局
      九十一年九月二十四日高市警三二分三字第０九一００一五０一七號函一份在
      卷可查；另證人即當時承辦本件之員警丙○○亦於本院審理期間到院證稱：當
      時因為設備不足，所以包含己○○、甲○○、庚○○及辛○○等人，均未錄音
      等語（見本院九十一年十二月四日審判筆錄）；則因無其他相關證據足資證明
      證人己○○、庚○○、甲○○及辛○○於警訊時，確係在自由意志之情形下，
      明確指證被告確有販賣第一級毒品海洛因之事實，又渠等復於本院審理期間，
      到院為上開與警訊筆錄所載相異之證詞，自難遽以證人己○○等人警訊筆錄之
      記載，即為不利被告之認定。
（五）至本件經警查獲時，雖扣得新臺幣（下同）六萬元，惟被告辯稱該款項係其在
      本件被查獲前，向友人乙○○商借，欲經營泡沬紅茶所用；而證人乙○○亦到
      院證稱：會認識被告係因與被告弟弟是高職同學，印象中被告曾跟我款五萬元
      ，當時被告與其弟住河北路那裏，因為我與被告家裏人都很熟，所以沒有要求
      被告開借據或證明，借予被告之款項有些是我的薪水，不足部份再跟朋友商調
      ，但詳細借款時間、地點已不記得，但錢是直接交給被告，該款被告已清償等
      語（見本院九十一年十月二十五日審判筆錄），在無其他證據足資審認本件扣
      得之六萬元係被告販賣毒品所得之情形下，參佐證人乙○○右開證詞，被告右
      開所辯所扣案之款項係為經營泡沬紅茶店之故而向友人商借之款項，尚非不足
      採信。
（六）另卷附警方於蒐證偵查本件被告涉犯販賣毒品案件時，依法監聽被告之電話通
      訊所得之譯文，因由該譯文中，並無相關之記載可直接或間接得出被告曾與他
      人聯絡販賣毒品之情，亦無法觀出被告曾於監聽之過程中自承確有販賣毒品等
      詞；又因被告否認該監聽譯文之真實性，經本院依職權向高雄市政府警察局三
      民第一分局函調右開監聽錄音帶，經高雄市政府警察局三民第一分局函覆因本
      案已歷時三年，錄音帶已重複使用而未留存等情，有高雄市政府警察局三民第
      一分局九十一年五月二日高市警三（壹）分刑字第０九一０００六四五七號函
      在卷可查，故右開監聽文亦難為認定被告確有販賣第一級毒品之依據。
    綜上所述，並無積極證據可證被告確有販賣第一級毒品海洛因之犯行，公訴人認
    被告涉犯毒品危害防制條例第四條第一項之販賣第一級毒品罪，容有未洽，惟公
    訴人起訴之右開犯罪事實因與本院右揭認定被告多次連續轉讓第一級毒品之事實
    ，具有社會基本事實同一性，本院自應予以審理，併依刑事訴訟法第三百條之規
    定，變更公訴人起訴之法條。被告所為多次轉讓第一級毒品予他人之行為，時間
    緊接，所犯罪名相同，顯係出於概括之犯意為之，為連續犯，爰依刑法第五十六
    條之規定以一罪論，並加重其刑。審酌被告在未經允許之情形下，即連續多次轉
    讓第一級毒品予他人，供他人施用，戕害他人身心健康甚鉅，本不宜輕縱，惟念
    及其犯罪後坦承犯行，態度良好，且亦無證據足資認定被告在轉讓第一級毒品之
    過程中，確有獲利之不法情形等一切情狀，量處如主文所示之刑，以為懲儆。至
    扣案之白色粉末，經送鑑定之結果，確為第一級毒品海洛因無訛（驗後淨重一點
    三六公克），已如前述，又係被告所有，再依被告自承，在其施用之際，若友人
    欲施用而欠缺毒品，即會轉讓予他人吸食等語（見本院九十一年十二月四日審判
    筆錄），則前開扣案第一級毒品海洛因，應屬被告所有並意欲在其友人有需求之
    際，轉讓供他人施用之物，爰依毒品危害防制條例第十八條第一項前段之規定，
    宣告沒收銷燬之，至鑑定所耗用之第一級毒品，既因鑑定而已滅失，爰不另為沒
    收銷燬之諭知。而其餘之扣案物品，其中空夾鏈袋五個及吸管一支，因係被告自
    身所有供施用第一級毒品所用之物，業據被告供承在卷，而與本件被告犯轉讓第
    一級毒品無涉，復經檢察官依法加以處分銷毀，有臺灣高雄地方法院檢察署檢署
    官扣押（沒收）物品處分命令一份在卷可稽（見臺灣高雄地方法院檢察署八十八
    年度偵字第一四二號卷第二十四頁），爰不另為沒收或其他處分之諭知；至扣案
    之六萬元，亦因無法證明係被告販賣第一級毒品或轉讓第一級毒品之獲利，故亦
    同不另為沒收或其他處分，均併予敘明。
據上論斷，應依刑事訴訟法第二百九十九條第一項前段、第三百條，毒品危害防制條
例第八條第一項、第十八條第一項前段，刑法第十一條前段、第五十六條，判決如主
文。
本案經檢察官李門騫到庭執行職務。
中      華      民      國      九十一      年      十二    月  十八    日
                                  臺灣高雄地方法院刑事第六庭
                                      法  官  李怡諄
右正本證明與原本無異。
如不服本判決，應於判決送達後十日內，向本院提出上訴狀。
                                      書記官  陳孟瑩
中    華    民    國    九十一    年    十二       月      十八        日
附錄本件論罪條文：
毒品危害防制條例第八條
轉讓第一級毒品者，處一年以上七年以下有期徒刑，得併科新台幣一百萬元以下罰金
。
轉讓第二級毒品者，處六月以上五年以下有期徒刑，得併科新台幣七十萬元以下罰金
。
轉讓第三級毒品者，處三年以下有期徒刑，得併科新台幣三十萬元以下罰金。
前三項之未遂犯罰之。
